【裁判字號】    95,上訴,3519
【裁判日期】    951108
【裁判案由】    貪污治罪條例
【裁判全文】
臺灣高等法院刑事判決                95年度上訴字第3519號
    上  訴  人  臺灣板橋地方法院檢察署檢察官
    被      告  甲○○
    選任辯護人  江肇欽  律師
                黃淑琳  律師
上列上訴人因被告違反貪污治罪條例案件，不服臺灣板橋地方法
院95年度訴字第42號，中華民國95年8月10日第一審判決（起訴
案號：臺灣板橋地方法院檢察署94年度選偵字第157號），提起
上訴，判決如下：
    主      文
上訴駁回。
    理      由
一、本院審理結果，認第一審判決，諭知被告甲○○無罪，並無
    不當，應予維持，並引用如附件第一審判決書記載的證據及
    理由。
二、檢察官上訴意旨略以：
（一）原審判決對於明顯的客觀證據，即台北縣板橋市公所九十
      四年七月二十八日北縣板清字第四九八二Ｏ號函示（本案
      偵查卷第二九頁）視而不見。
（二）對於被告於偵查中所為確有未列冊的環保義工人員參加的
      供述置而不採。
（三）證人林玉愛等九人是事後配合被告的說詞而為陳述，不足
      採信等語。
三、上訴意旨各點已經原審於判決書第三頁、第八頁及第九頁，
    理由欄三的（一）（二）（三）之〈三〉及（五）項中，就
    被告的供述、上述台北縣板橋市公所函的意旨詳為論述認定
    ；並對於證人林玉愛等九人證言的證明力詳細判斷，尚無證
    據可證明該等證言是配合被告的說詞的不實陳述。
四、辯護人於本院審理時辯稱，證人陳宇昂、許長林偵查中所陳
    不具證據能力一情，顯有誤會。
    證人陳宇昂、許長林均於偵查中結證，並無顯有不可信的情
    況。依刑事訴訟法第一五九條之一第二項規定，自有證據能
    力；但相較於二位證人於偵查中所言，於原審審理期日的二
    次到庭結證，因均經詳細交互詰問彈劾究明，所為證言的證
    明力自應強於偵查中所言，因而採認。
五、「環保義工」個人資料依規定固由里長報市公所備查（同上
    偵查卷第三十頁反面，環保義工設置要點，下稱「要點」陸
    、二）；但所謂「備查」是事後陳報主管或監督機關知悉之
    意。有關義工的遴選與更換，依規定仍屬里長權責（要點陸
    、二）；至於里長如何遴選、更換？如何陳報？要點均無進
    一步規範。則委由里長就實際情形自由認定之。
    據證人許長林、陳宇昂於原審結證：（板橋市的環保義工是
    不是有資格、人數的限制？）資格、人數沒有一定的限制。
    像有的里裡面環保義工好像也有外籍人士，也沒有年齡、里
    別限制。（老婆婆、小孩子也可以參加？）可以。（你剛剛
    提到向公所更替名單的備查的作業沒有實際落實，所以公所
    掌握的名冊不確實？）是。實際上的環保義工人數絕對不只
    名冊上的人數，只是參考。（那名冊的用途是什麼？）名冊
    是參考依據，還有業務上的需要，有時候上級單位要考察、
    考核的時候，可以做為考核的參考資料。（公所是不是規定
    只有公所列冊備查的環保義工才能參加這次的觀摩講習活動
    ？）公所沒有規定。（公所沒有規定身分，那到底哪些人可
    以參加？）名冊只是掌握一下概括人數，里長比較瞭解實際
    人數，所以里長那邊的人數跟公所備查的人數不太一樣。所
    以身分由里長認定，只要是里長認定的環保義工都可以參加
    。（在這個之前關於板橋市環保義工有無人數、資格限制？
    ）沒有，我是在91年接這個業務時，有開過會，我跟市長林
    鴻池有提出建議要限制義工人數，後來市長說不必要作限制
    ，如果作限制，會影響到義工的參加意願，所以就作罷。（
    板橋市94 年度環保義工觀摩活動是你承辦，資格是否限於
    各里列冊報備的環保義工？）認定非常從寬，里長認定的義
    工，我們都讓他參加。（提示九十四年七月二十八日北縣板
    清字第Ｚ000000000號文，是否限制里長以備查名
    單為準？）是以備查名單的人數為準。（到底是名單的人還
    是名單的人數？）人數。（原審卷一第一ＯＯ頁至一一四頁
    ）可認該要點事實上已失其規範效力，此由前述九四年七月
    二十八日市公所函，均未提及該要點得證。所以事實上，常
    發生未依要點規定隨時陳報名單或雖有實際從事義工，但未
    及時更換名單的情形。因此，以要點據而認定是否屬「環保
    義工」的概念，顯與實際有所落差。
    前述九四年七月二十八日市公所函說明欄四所謂「勿超逾報
    名人數及勿私攜幼童（非義工者）上車造成困擾」等語，用
    意應僅在控制參加人數及避免攜帶幼童，以確保活動品質與
    安全。此由函文說明欄二、四「名單（僅供初步參酌）」、
    「（因未辦理旅遊平安保險之義工，需顧其安全如有狀況後
    果恐不堪設想）」等語可參；至於說明欄四，於幼童下括弧
    （非義工者）等字，其意在提示里長注意，與是否以「列冊
    備查」名單為限並無關聯，且經證人許長林證實：（上述公
    文的內容是不是意指要以九十四年六月三十日公所核備名冊
    的人員為準？）因為這個不是以名冊的人員為準，而是以人
    數為準，名冊的人員是可以更正，但是人數是以當時的人數
    為準。（上述公文第四點，如果名冊是可以更動的，為什麼
    又括號註明非義工者不能上車，以免造成困擾？）這是為了
    要辦理發包及保險需要。括號的意思是環保義工有些是（有
    ）小朋友，如果沒有依據，因為怕說不在名冊裡面沒有保險
    ，萬一發生意外，公所這邊沒有辦法負責（原審卷一第一Ｏ
    六頁）。與證人陳宇昂所供相符：去年辦的時間是暑假，所
    以有很多帶小朋友來參加的情形，所以我們才發那個文（同
    上卷第一一三頁）。
六、本案及上訴爭點已經判斷如上，辯護人於本院審理為被告庭
    提友聯產物保險股份有限公司台北分公司，於九十五年八月
    七日，以（九五）友北字第三五號函覆於原審，關於該公司
    於九十四年八月二十四日承接隆興旅行社投保板橋市環保義
    工觀摩活動的旅行業責任保險投保名單，因本案的投保作業
    非里長即被告業務應為行為，不予審酌。
七、上訴無理由，應予駁回。依刑事訴訟法第三七三條、第三六
    八條，判決如主文。
中    華    民    國    95    年    11    月    8     日
                  刑事第六庭審判長 法  官  林堭儀
                                   法  官  蔡聰明
                                   法  官  郭豫珍
以上正本證明與原本無異。
如不服本判決，應於收受送達後十日內向本院提出上訴書狀，其
未敘述上訴之理由者並得於提起上訴後十日內向本院補提理由書
（均須按他造當事人之人數附繕本）。
                                   書記官  楊秋鈴
中    華    民    國    95    年    11    月    8     日


司法院資訊處製作；財團法人民間司法改革基金會備份。
